臺灣臺南地方法院刑事判決　　　　　　 99年度簡上字第413號
上　訴　人　臺灣臺南地方法院檢察署檢察官
被　　　告　黃啟
　　　　　　王忠城
上列上訴人因被告妨害自由等案件，不服本院99年度簡字第2495
號中華民國99年10月5日第一審簡易判決（起訴案號：98年度偵
字12900號、99年度偵字第8111號），提起上訴，本院判決如下
：
    主  文
上訴駁回。
    事  實
一、黃啟曾於民國92年間犯常業重利罪，經臺灣高等法院判處
    有期徒刑三月確定，並於95年8月15日易科罰金執行完畢。
二、緣劉秀鑾與其配偶楊木火，於民國94年 9月間協議出資，以
    俗稱「租購」之方式（即每月分期價款以「租金」名義支付
    ，俟「租期」屆滿，買方另給付一筆尾款後，該車所有權即
    歸買方所有）向格上租賃股份有限公司臺南分公司（下稱格
    上公司）購買牌照3896-FF 號自用小客車一部，所有權人暫
    登記為格上公司。嗣因劉秀鑾與楊木火感情不睦，劉秀鑾又
    積欠顏村旺債務無力清償，劉秀鑾遂於95年9 月間將前揭小
    客車質押於顏村旺，供作債務之擔保，顏村旺因此得以占有
    、使用該小客車。楊木火欲尋回該小客車而不可得，遂於97
    年8 月間委託格上公司代為協尋前揭小客車。格上公司又授
    權鴻捷管理顧問公司（下稱鴻捷公司）取回、占有該小客車
    。鴻捷公司雖獲授權取回、占有前揭小客車，惟仍應以合法
    方式為之，詎料該公司僱用之員工黃啟、王忠城及另一不
    詳姓名之拖吊車司機，於97年9月1日22時許，經由車輛GPS
    衛星定位系統查出前揭小客車停置於台南市仁德區○○○街
    88 號之1，顏村旺住處之庭院後，竟基於犯意之聯絡，未經
    屋主顏村旺許可，即侵入該屋庭院，由不詳姓名之司機駕駛
    拖吊車（按車內另有搭便車而不知情之乘客盧春成），在黃
    啟、王忠城共同協力下，將前揭小客車上架、固定於拖吊
    車，正欲拖吊離去時，因警報器鳴聲驚動顏村旺出面察看，
    並阻止該拖吊行為，黃啟、王忠城等人仍不顧顏村旺之反
    對，強行拖走該自小客車，妨害顏村旺行使占有、使用前揭
    小客車之權利。
三、案經被害人訴由臺灣臺南地方法院檢察署檢察官偵查起訴。
    理  由
一、程序部分：按被告以外之人於審判外之陳述，雖不符刑事訴
    訟法第159條之1至第159條之4之規定，而經當事人於審判程
    序同意作為證據，法院審酌該言詞陳述或書面陳述作成時之
    情況，認為適當者，亦得為證據；當事人、代理人或辯護人
    於法院調查證據時，知有第159第1項不得為證據之情形，而
    未於言詞辯論終結前聲明異議者，視為有前項之同意，刑事
    訴訟法第159條之5定有明文。本件所援引之以下各項證據（
    詳後述），固有部分屬傳聞證據，然公訴人及被告於本院調
    查證據時，均知有前開第159第1項不得為證據之情形，且於
    言詞辯論終結前，均未聲明異議，本院審酌該等證據作成時
    之狀況，並無違法取證之情事，且無不宜作為證據之情形，
    依前開說明，爰認均有證據能力。
二、認定犯罪事實所憑之證據及理由：
    上開犯罪事實，業據被告於警詢、檢察官偵訊、原審及本院
    審理時均坦承不諱，核與證人即被害人顏村旺、證人即劉秀
    鑾於警詢、偵訊時證述之情節相符，復有車輛使用證明書、
    鴻捷管理顧問有限公司車輛取回授權書、楊木火書立之委託
    書等附卷可參，被告之自白核與事實相符，其事證明確，犯
    行堪予認定，應予依法論科。
三、論罪科刑之理由：
    核被告黃啟、王忠城所為，均係犯刑法第306條第1項之侵
    入建築物罪（被告係侵入告訴人住宅旁之庭院車庫，雖有搭
    建屋頂及鐵皮，然該處僅供停放車輛，非供人居住使用，性
    質上僅屬建築物，非屬住宅，聲請人認係侵入住宅罪，尚有
    誤會，謹此敘明）、第304條第1項之強制罪。而被告二人與
    不詳姓名之拖吊車司機間就上開犯行，有犯意聯絡及行為分
    擔，均應論共同正犯。又被告之侵入建築物行為與強制罪行
    為，在自然意義上雖非完全一致，然二者仍有部分合致，且
    犯罪目的單一，目的均在取回停放在該車庫內屬於格上公司
    之自小客車，依一般社會通念，認應評價為一罪方符合刑罰
    公平原則，如予數罪併罰，反有過度處罰之疑慮，與人民法
    律感情亦未契合，是於牽連犯廢除後，適度擴張一行為概念
    ，認此情形為一行為觸犯數罪名之想像競合犯，方屬適當，
    是被告上開所為，固觸犯刑法第306條第1項之侵入建築物罪
    及刑法第304條第1項之強制罪，然其係以一行為，侵害數法
    益，觸犯數罪名，為想像競合犯，依刑法第55條之規定，應
    從一重以刑法第304條第1項強制罪論處。聲請人認被告所犯
    刑法第306條第1項之侵入建築物罪及刑法第304條第1項之強
    制罪，應分論並罰，尚有未恰。又被告黃啟前揭事實欄所
    示之前科紀錄及執行完畢情形，有臺灣高等法院被告前案紀
    錄表一份在卷可按，其於五年之內故意再犯本件有期徒刑以
    上之罪，為累犯，應依法加重其刑。
四、維持原判決之理由：
  (一)原審基此認定，援引刑法第28條、306條第1項、第304條第1
    項、第55條、第47條第1項、第41條第1項前段，刑法施行法
    第1條之1，並審酌被告受雇之鴻捷公司未對員工施予適切之
    職前訓練，未區○○○路旁車輛與住家內車輛之差別處遇，
    致令被告於執行職務之際，手段粗糙，對他人房屋如專屬領
    地之觀念沒有給予適切之尊重，然被告等所為僅係為履行公
    司所交付之職務，並無為自己不法所有之意圖，且其為讓告
    訴人知悉何人拖吊車輛，並在拖吊地面上以粉筆留言車輛去
    處，嗣後經告訴人報警後，尚且耐心等候員警之處置，顯見
    渠等未對告訴人之身體或住家造成任何損傷或施以過度之強
    制力，僅因一時失慮，致罹刑典，且於原審訊問時坦承犯行
    ，雖被告迄今仍未與告訴人達成和解（賠償金額差異過大）
    ，惟其等態度尚稱良好等一切情狀，各量處被告黃啟峰拘役
    30日、被告王忠誠拘役25日，如易科罰金，均以新台幣（下
    同）1千元折算1日，其認事用法均無不合。
  (二)公訴人依告訴人之聲請上訴意旨以：被告涉犯妨害自由及侵
    入住宅罪，其犯意各別，行為有異，應屬分論併罰之二罪，
    原審認屬想像競合犯之一行為，顯有違誤。且被告與告訴人
    仍未達成和解，被告黃啟於本案屬累犯，其等犯行不宜輕
    縱，原審判處被告黃啟拘役30日、被告王忠誠拘役25日之
    刑度，顯然過輕等語。惟查，本件被告所為應屬想像競合犯
    ，並無不合，已如前述。而被告於犯罪後是否和解乃為其犯
    後態度之評斷，原審既已審酌被告犯罪所生危害及犯罪後態
    度之情狀而認各量處拘役30日、25日為允當，乃屬法院得依
    職權自由裁量之事項，不能遽指其量刑不當，況且，告訴人
    顏村旺就被告之妨害自由犯罪行為所致之損害，本得基於民
    事侵權行為損害賠償之法律關係，而請求賠償填補其所受之
    損害（告訴人顏村旺就本案所提起之附帶民事損害賠償，業
    經本院99年度訴字第1645號判決判處被告二人應與鴻捷管理
    顧問有限公司連帶賠償新台幣8萬元及自民國99年10月2日起
    至清償日止，按週年利率百分之5計算之利息），是上訴意
    旨以被告尚未與告訴人顏村旺和解，而認量刑過輕，亦難據
    為上訴之具體理由。
  (三)綜上所述，本件檢察官上訴以原審就應分論併罰之案件，以
    想像競合犯論處，適用法律有違誤，及量刑過輕為由而提起
    上訴，為無理由，其上訴應予駁回。
據上論斷，應依刑事訴訟法第455條之1第1項、第3項、第368條
，判決如主文。
本案經檢察官宋文宏到庭執行職務。
中    華    民    國   100    年    3     月    24    日
                    刑事第三庭  審判長法  官  朱中和
                                      法  官  陳威龍
                                      法  官  黃堯讚
以上正本證明與原本無異。
不得上訴。
                                      書記官  許雅華
中    華    民    國   100    年    3     月    25    日
附錄本案論罪科刑法條：
中華民國刑法第306條第1項
（侵入住居罪）
無故侵入他人住宅、建築物或附連圍繞之土地或船艦者，處 1
年以下有期徒刑、拘役或 3 百元以下罰金。
中華民國刑法第304條第1項
（強制罪）
以強暴、脅迫使人行無義務之事或妨害人行使權利者，處 3 年
以下有期徒刑、拘役或 3 百元以下罰金。